【裁判字號】    92,上易,3139
【裁判日期】    921210
【裁判案由】    詐欺等
【裁判全文】
臺灣高等法院刑事判決                          九十二年度上易字第三一三九號
    上  訴  人  臺灣桃園地方法院檢察署檢察官
    被      告  丙○○
    被      告  甲○○
    被      告  乙○○
右上訴人因被告詐欺等案件，不服臺灣桃園地方法院九十一年度易字第六一八號，中
華民國九十二年八月五日第一審判決（起訴案號：臺灣桃園地方法院檢察署八十九年
度偵字第一六八二三號、九十一年度偵字第五九八號），提起上訴，本院判決如左：
    主  文
上訴駁回。
    理  由
一、公訴意旨略以：宋坤霖（另行併由臺灣臺北地方法院審理）係力山鋼鐵股份有限
    公司（下稱力山公司）負責人，明知力山公司於民國（下同）八十六年，八十七
    年並無與旭崗實業有限公司、明有實業有限公司、全晟鋼材有限公司、靖鈜企業
    有限公司、鈜燿鋼業有限公司等五家公司有銷貨、進貨之事實，竟與上開公司互
    相基於幫助逃漏稅捐之犯意聯絡而互開發票（違反稅捐稽徵法之犯罪事實業由臺
    灣臺北地方法院檢察署起訴），並製作不實之公開說明書，虛擬力山公司實際之
    營運情況，並與在桃園縣環保局任職之丙○○共同意圖為自己不法所有之犯意聯
    絡，於八十七年八月間，由丙○○向同事戊○○、邱于珍及蔣清文佯稱：楊梅鎮
    力山鋼鐵公司是全國僅有四家之一的不鏽鋼鍍鋅廠、是績優廠商之一；該廠訂單
    已由八十七年八月接到八十七年十二月，員工經常加班趕工；力山企業與力山鋼
    鐵原本是同一家工廠，後來生意越做越大，分家之後，力山企業先股票上市，原
    認購價約三十多元，最高飆到一百二十八元，翻了好幾倍；力山鋼鐵公司目前股
    票雖未上市，但公司預備要上市，就有差價可賺．．．等語，丙○○並持上開不
    實之公開說明書取信戊○○等人，致渠等誤信力山公司為一有潛力之公司，而決
    定以每股新臺幣（下同）十五元購買力山公司股票，丙○○因此可獲得每股三元
    差價之利益，戊○○購買該公司股票一百張，共一百五十萬元，邱于珍購買十張
    ，共十五萬元，蔣清文以其妻羅碧英名義購買三十張，共四十五萬元，因戊○○
    等人為公務員，即約定將錢匯至何寶蓮在第一商業銀行帳戶、帳號二七一五０、
    七０八五六號帳號內，再由此帳戶將錢匯入力山公司帳戶內，匯款後四天，因戊○○向力山公司楊梅廠人員洽詢，發現員工認股係每股十二元，並非丙○○所稱
    之十五元，發覺有異，即通知丙○○及力山公司欲停止購買並請求退款，詎力山
    公司非但拒絕退款，亦未得其本人同意即由不詳人員盜刻戊○○印章，並將之蓋
    於財政部臺北市國稅局八十七年度證券交易稅一般代繳稅額繳款書上辦理股票過
    戶手續，足生損害於戊○○本人（宋坤霖偽造文書部分亦已移由臺灣臺北地方法
    院併案審理），因認被告丙○○、甲○○、乙○○等三人所為，均係犯刑法第二
    百十六條、第二百十五條、第二百十七條、第三百三十九條第一項之詐欺罪嫌云
    云。
二、按犯罪事實應依證據認定之，無證據不得推定其犯罪事實；又不能證明被告犯罪
    者，應諭知無罪之判決，刑事訴訟法第一百五十四條、第三百零一條第一項分別
    定有明文。又事實之認定，應憑證據，如未能發現相當證據，或證據不足以證明
    ，自不能以推測或擬制之方法，為裁判基礎（最高法院四十年臺上字第八六號判
    例意旨參照）。復按告訴人之告訴，本以使被告受刑事訴追為目的，故其陳述是
    否與事實相符，自應調查其他證據，以資審認，苟其所為攻擊之詞，尚有瑕疵，
    則在此瑕疵未予究明以前，即不能遽採為斷罪之基礎（最高法院六十九年度臺上
    字第一五三一號判決意旨參照）。再者，認定被告有罪之事實，應憑證據，如未
    能發現相當之證據，或證據不足以證明，自不能以推測或擬制之方法，以為裁判
    之基礎；且認定事實所憑之證據，其為訴訟上之證明，須達於通常一般人均不致
    有懷疑，而得確信其為事實之程度者，始得據為有罪之認定，倘其證明尚未達到
    此一程度而有合理之懷疑存在時，尚難為有罪之認定基礎；另苟積極證據不足以
    為不利於被告事實之認定，即應為有利於被告之認定，更不必有何有利之證據，
    最高法院三十年上字第八一六號、四十年臺上字第八六號、七十六年臺上字第四
    九八六號判例分別揭有上旨，足資參酌。抑有進之，證人之證言固非不得做為認
    定被告犯罪事實之證據，惟須此項證言無瑕疵可指，且與事實相符者，始足當之
    ，苟證人之證言有瑕疵時，即不得做為不利被告認定之唯一依據。而刑法第三百
    三十九條第一項詐欺罪之成立，以意圖為自己或第三人不法所有，以詐術使人將
    本人或第三人之物交付為要件，所謂以詐術使人交付，必須被詐欺人因其詐術而
    陷於錯誤，若其所用方法，不能認為詐術，亦不致使人陷於錯誤，即不構成該罪
    ，最高法院四十六年臺上字第二六○號著有判例可資參循。
三、公訴意旨認被告三人涉犯行使業務上不實文書、偽造印文、詐欺取財等罪嫌，係
    以右揭犯罪事實業據告訴人於偵查指訴歷歷，並經證人何寶蓮、邱于珍、呂鴻光
    、周鴻文於偵查結證明確，復有何寶蓮在第一商業銀行之存摺內頁影本一紙、力
    山鋼鐵公司八十八年度股東常會議事手冊、股票影本、匯款收據影本及財政部臺
    北市國稅局八十七年度證券交易稅一般代繳稅額繳款書各一紙、力山公司公開說
    明書一份在卷可稽。參以證人邱于珍證稱：「記得好像是證券行或力山公司人員
    有打電話來說要代刻印章，統一作業比較方便，伊就同意」等語（參照九十年十
    月十八日偵訊筆錄）。證人黃惠玉證稱：「三洋證券公司幫力山公司做股票代理
    ，辦理股票過戶業務，但不代刻印章」等語。而告訴人陳稱：「伊從未接過力山
    公司人員打電話來問代刻印章之事」，顯見印章應是力山公司未經其允許私自盜
    刻辦理股票過戶無訛。又按力山公司於八十六年、八十七年既無與旭崗實業有限
    公司、明有實業有限公司、全晟鋼材有限公司、靖鈜企業有限公司、鈜燿鋼業有
    限公司等五家公司有銷貨、進貨之事實，竟與上開公司互相基於幫助逃漏稅捐之
    犯意聯絡而互開發票，並據此製作不實之公開說明書，顯係虛擬力山公司實際之
    營運情況，此一事實亦有臺灣臺北地方法院檢察署八十九年度偵字第一五七三六
    號起訴書一紙附卷足憑。被告甲○○、乙○○與宋坤霖既為親屬，又曾為力山公
    司負責人及董事，有力山公司董事、監察人名單附卷可稽，對於力山公司之財務
    狀況自難諉為不知，渠等憑此不實之公開說明書對外招募新股，致投資人陷於錯
    誤而購買股票，自有施用詐術之行為，因而推認被告丙○○、甲○○、乙○○三
    人與宋坤霖有共同之犯意聯絡及行為之分擔，為其等論罪之主要依據。
四、訊據被告丙○○、宋清蓉、乙○○三人均否認有公訴意旨所指犯行，被告丙○○
    辯稱略以：「告訴人戊○○是向力山公司買股票，不是向我買，我是看見報紙上
    有刊登廣告，就打電話問宋坤霖，宋坤霖就寄兩份資料來，我有拿給戊○○看，
    但沒有經手，並無向告訴人詐欺及拿取印章」等語。而被告甲○○、乙○○則辯
    稱略以：「力山公司公開說明書並無不實，告訴人係匯款至何寶蓮帳戶透過何寶
    蓮，再向該公司之股務代理人三陽證券股份有限公司購買該公司股票，不認識丙○○、告訴人戊○○，何來詐欺」等語。共同被告宋坤霖則辯稱：「不認識告訴
    人，因為大環境不景氣，公司才無法上市上櫃，並無詐欺，且丙○○亦同以每股
    十五元購買該公司股票，並非係以每股十二元購得，因丙○○並非該公司員工，
    丙○○亦未因介紹告訴人購買股票而獲得任何好處」等語。
五、經查：
(一)、告訴人戊○○雖指述：「被告丙○○於八十七年七月間，向其佯稱：楊梅鎮力山
    鋼鐵公司是全國僅有四家之一的不鏽鋼鍍鋅廠，是績優廠商之一；該廠訂單已由
    八十七年八月接到八十七年十二月，員工經常加班趕工；力山企業與力山鋼鐵原
    本是同一家工廠，後來生意越做越大，分家之後，力山企業先股票上市，原認購
    價約三十多元，最高飆到一百二十八元，翻了好幾倍；力山鋼鐵公司目前股票雖
    未上市，但公司預備要上市，就有差價可賺等語。並由被告平泉出面請力山公司
    寄給伊公開說明書，致使伊誤信力山公司為一有潛力之公司，而決定以每股新十
    五元購買力山公司股票一百張，共一百五十萬元，因係為公務員，即於八十七年
    八月二十九日將購買股票之股資一百五十萬元匯至何寶蓮在帳戶第一商業銀行、
    帳號二七一五０、七０八五六號帳號內，再由此帳戶將錢匯入力山公司帳戶內，
    匯款後四天，向力山公司楊梅廠人員洽詢，發現員工認股係每股十二元，並非丙○○所稱之十五元，發覺有異，即通知丙○○及力山公司欲停止購買並請求退款
    ，詎力山公司非但拒絕退款，亦未得其本人同意即由不詳人員盜刻戊○○印章，
    並將之蓋於財政部臺北市國稅局八十七年度證券交易稅一般代繳稅額繳款書上辦
    理股票過戶手續，於八十七年十一月初，始拿到力山公司股票」等情。
(二)、證人周鴻文雖於偵查證稱：「（丙○○有無向你推薦力山公司股票？）約在八十
    七年間，被告丙○○有向伊推薦力山公司股票，他說力山公司股票要先上櫃再轉
    上市，董事長的股票要先釋出，每股十五元，公司前景不錯」、「（你為何沒買
    ？）我本來要買，後因股票不能直接過戶予我，我不願意買」、「（為何股票不
    能直接過戶給你？）是丙○○說我們的錢要先匯入何寶蓮帳戶內，股權也是先移
    轉予何寶蓮，我認為沒保障」、「（對丙○○的說法有無意見？）丙○○有一段
    時間是在外執業的技師，他和力山董事長很熟應是不假。至於戊○○要找何寶蓮
    以她名義去買，其實不是這樣，都是丙○○對我說以何寶蓮名義去買，比較不會
    有問題，並非戊○○來找大家以何寶蓮名義去買」、「（丙○○是否有大力推薦
    力山公司股票？）他很積極在推薦」等語（他字第一八三號卷第一三二頁、第一
    三四頁）。且於原審證稱：「當時丙○○只是口頭向同事推銷，購買力山公司股
    票。被告丙○○當時說力山公司要辦理上市，他有一些股票可以認購，說有此一
    機會可以跟他認購，上市後會有利潤。被告丙○○有提到說一股十五元。我原來
    有打算要買，我說如何買，他說用匯款的方式，先把錢匯到何寶蓮小姐的戶頭，
    由他一起去買，他是說上市之前股權釋出不希望由很多人購買，匯到何小姐戶頭
    ，是說錢不經過他的手這樣大家比較有保障，後來因為我只是出資沒有我的名字
    ，覺得沒有保障，就沒有買」等語（原審卷一宗第一七一頁）。
(三)、證人何寶蓮於偵查證稱：「八十七年八月十九日，戊○○有匯一百五十萬元到我
    戶頭裡，要向力山公司購買股票，因告訴人、蔣清文及邱于珍等三人他們是公務
    人員不方便出名買股票，我當時是桃園縣環保局的約僱人員，可以把戶頭借他們
    買股票。蔣清文當時是以其配偶羅碧英名義匯入四十五萬到我帳戶，而邱于珍匯
    了十五萬元到我帳戶」、「（丙○○、宋坤霖有偽造戊○○的印章去辦理股票過
    戶？）不知道」、「（丙○○如何遊說戊○○買股票？）我知道他們有在談買股
    票之事，但我不知丙○○如何對戊○○說」等語（他字案卷第三四頁）。
(四)、證人邱于珍於偵查證稱：「八十七年七月、八月間，丙○○有召募我們環保局同
    仁購買力山鋼鐵公司股票，因丙○○講我們才知道此事，他並拿公開說明書給我
    們看，他跟我們說該公司現在雖然股票未上市，但公司預備要上市，就有差價可
    賺」、「（他有無說為何要為力山公司召募股票？）他好像說是他有認識的人」
    、「（妳為何會相信丙○○？）我八十六年才從臺北回桃園上班，看他對同事還
    蠻真誠，就相信他。我購買股票的錢也是匯到何寶蓮的帳戶，再向力山公司買股
    票，因丙○○他當時說怕我們是公務人員會有危險」、「（妳有填寫認股書？）
    不記得，只記得好像是證券行或公司人員有打電話來問我說要代刻印章、辦理過
    戶，表示統一作業比較方便，我就同意讓他們代刻，事後印章連同股票用三陽證
    券股份有限公司的信封寄給我」、「（妳在買力山公司股票，妳有無填寫任何書
    面資料？）印象中沒有，我匯錢至何寶蓮帳戶後，股票就寄來給我」、「（提示
    戊○○證交稅繳款書，妳的繳款書上的印章，大小形式是否與此相同？）不記得
    ，我只記得是正楷、是木頭章」等語（他字案卷第四十頁反面、第四一頁）。
(五)、證人蔣清文證稱：「於八十七年八月五日左右，自報紙上之廣告得知力山公司現
    金增資發行新股之消息，就向丙○○要公開說明書的資料來看，當時伊共購買三
    十張股票，共四十五萬元。丙○○當時說這是一個機會，自己覺得前景不錯才購
    買，丙○○當時並無鼓吹要購買，只問有無興趣而已」等語（原審卷二第六六頁
    ）。
(六)、證人呂鴻光即桃園縣環保局局長於原審證稱：「於八十七年八月間，被告有口頭
    向同事推銷購買力山公司股票，但沒有拿資料，當時被告是說力山公司未來會上
    市，可能增值，至於有無說營運狀況則不記得」等語（原審卷一第一七０頁）。
(七)、經查，以上之證人周鴻文、何寶蓮、邱于珍、蔣清文、呂鴻光等人雖均證稱：「
    被告丙○○於八十七年八月間，有口頭向環保局同事推薦購買力山公司股票，並
    建議購買的公務員，將錢匯入證人何寶蓮之帳戶一同購買力山公司股票」等語，
    惟同時購買之證人何寶蓮、邱于珍、蔣清文等人均稱是看過力山公司之公開說明
    書，且認鋼鐵是基本工業，而且公開說明書均經過會計師簽證而依其自己之判斷
    而購買，均非係受到被告丙○○之鼓吹而誤信。蔣清文更證稱：「我自己購買是
    看報紙」等語（原審卷二第六六頁），是前開證人周鴻文、何寶蓮、邱于珍、蔣
    清文、呂鴻光等人之證言，尚無法證明當時被告丙○○於鼓吹前開證人及告訴人
    購買力山公司股票時，有施以何種詐術。
(八)、至告訴人所提錄音帶逐字譯文，係於事後八十七年九月十日、八十九年二月一日
    所錄，無法作為不利於被告丙○○有施用詐術，致令其陷於錯誤而交付金錢之認
    定依據。而告訴人原為桃園縣環保局公務員，嗣任職桃園縣政府政風室，有相當
    知識水準，於八十七年八月間，為約年滿四十歲之成年人，並非知慮淺薄或無社
    會經驗或投資經驗之人，且衡情投資理財應參考有關會計報表帳冊或聽取專業意
    見後自行決定，並無法以被告丙○○向其招募購買力山公司股票，事後造成虧損
    ，即反向推論認被告丙○○有施用何種詐術，致其陷於錯誤之情形。
(九)、告訴人雖指稱被告丙○○係以每股十二元員工價購買力山公司之股票，然查，被
    告丙○○係於八十七年九月十四日，分別由其個人所有之美商花旗銀行股份有限
    公司桃園分行帳戶轉帳匯入九十九萬四千六百四十二元；又於同日，由其個人所
    有新竹國際商業銀行永安分行活期存款帳戶轉帳匯入五十萬五千三百五十八元，
    合計匯入一百五十萬之購買力山公司股票之股款，至陽信商業銀行中興分行力山
    鋼鐵工業份有限公司之帳戶內，此有美商花旗銀行股份有限公司桃園分行函及所
    附之跨行匯款申請書、交易明細資料，及新竹國際商業銀行永安分行函及所附之
    交易明細資料表，並有陽信商業銀行帳號0000000000－0號力山鋼鐵
    工業股份有限公司宋坤霖帳戶之存摺及交易明細資料各一份在卷可稽（原審卷二
    第一四八、一五三頁、第一四九至一五二頁、第一五四頁、第一五五頁、第一八
    三號偵卷第一五八頁反面、第一五九至一六０頁）；且被告丙○○購買證券名稱
    為力山鋼鐵股份有限公司之股票，購買之股數為十萬股，每股面額十元，每股成
    交價格則為十五元，成交總價額為一百五十萬元，此有三陽證券股份有限公司九
    十一年九月二日（九一）陽股字第○六二號函及所附被告丙○○名義繳納稅款之
    之財政部臺北市國稅局證卷交易稅一般代徵稅額繳款書收據一紙，及財政部臺灣
    省北區國稅局九十一年九月二十三日北區國稅三字第○九一一○四六一三六號函
    各一份在卷可稽（原審卷一第一二八至一二九頁、第一三０頁、第一三一頁），
    是告訴人及公訴人指稱被告丙○○係為賺取每股三元差價之利益，而向告訴人詐
    欺購買股票之指訴，顯係基於臆測，尚無其他之積極事證足資證明。況證人即共
    同被告宋坤霖亦證稱：「並無向告訴人詐欺，且丙○○亦同以每股十五元購買該
    公司股票，並非係以每股十二元購得，因丙○○並非該公司員工，丙○○亦未因
    介紹告訴人購買股票而獲得任何好處」等語。是告訴人此部分之指述，尚與事實
    不符，並非可採。
(十)、雖力山公司之負責人宋坤霖於八十六年、八十七年間，明知並無與旭崗實業有限
    公司、明有實業有限公司、全晟鋼材有限公司、靖鈜企業有限公司、鈜燿鋼業有
    限公司等五家公司有銷貨、進貨之事實，竟與上開公司互相基於幫助逃漏稅捐之
    犯意聯絡而互開發票，並多次填製不實之會計憑證，記入帳冊，幫助他人逃漏稅
    捐（違反稅捐稽徵法之犯罪事實業由臺灣臺北地方法院檢察署起訴，並經臺灣臺
    北地方法院以九十年度簡字第四三六五號刑事簡易判決判處有期徒刑八月，緩刑
    四年），惟查，該案並未認定本件被告甲○○、乙○○二人就前開填製不實之會
    計憑證，記入帳冊等業務上文書等罪間，與宋坤霖有何犯意之聯絡或行為之分擔
    ，尚難僅以被告甲○○、乙○○與宋坤霖既為親屬，又甲○○於八十八年間繼任
    為力山公司負責人，被告乙○○於八十六、七年間為力山公司董事，有力山公司
    董事、監察人名單附卷可稽，對於力山公司之財務狀況自難諉為不知，而推認被
    告乙○○、甲○○二人與力山公司原負責人宋坤霖有何填製不實之會計憑證，記
    入帳冊等業務上文書等罪之犯意聯絡或行為分擔，尚嫌率斷。
(十一)、力山公司於八十七年六月三十日刊行之公開說明書，係經會計師認證己○○、丁○○二人簽證之文書，公訴人亦未指出該公開說明書有何不實之記載；而告訴人
    所指系爭公開說明書第九十七頁之黏貼文件，係因力山公司股務經理黃文瑞及會
    計師於編印後，發現原始資料印刷錯誤，乃將印刷正確之資料黏貼覆蓋於原始資
    料上，業經證人黃文瑞於原審證述明確（原審卷二第六七頁反面），又系爭公開
    說明書第九七頁力山公司八十六年度盈餘分配表之內容，與會計師簽證之財務報
    告第七頁之內容亦完全相符，有力山公司八十六年度之財務報告一份在卷可稽（
    原審卷二第二三至二四頁），是客觀上尚難認該經會計師簽證之公開說明書有何
    不實之記載之情形，故尚難與刑法第二百十五條之構成要件相符。
(十二)、再按刑法第二百十七條第一項之偽造印章罪，係以足生損害公眾或他人為其構成
    要件，告訴人為購買力山公司股票，因辦理過戶故須繳納證券交易所得稅，此乃
    國民應盡之納稅義務，為公法上之行為，力山公司之會計部門職員有撥打電話徵
    求何寶蓮之同意由力山公司代刻印章等情，業經證人何寶蓮證述明確（原審卷第
    一第二二八頁），又證人邱于珍亦證稱：「事後是證券行或公司人員有打電話來
    問我說要代刻印章、辦理過戶，表示統一作業比較方便，我就同意讓他們代刻，
    事後印章連同股票用三陽證券股份有限公司的信封寄給我」等語（第一六八二三
    號偵卷第四０至四一頁反面）；且依一般股票交易之流程，購買股票之人於匯款
    之後，為辦理股票過戶，通常股務代理人辦理登記時，會詢問會告知購買者，是
    否要親自來蓋章，或是由渠等代刻印章，等辦好後再將股票及印章一起寄還購買
    者，此與證人何寶蓮、邱于珍二人所證述之情均相符合。是告訴人堅稱其印章遭
    偽造云云，尚值懷疑。又力山公司或其股務代理人三陽證券股份有限公司，為辦
    理力山公司過戶予告訴人戊○○，而以告訴人之印章蓋於財政部臺北市國稅局八
    十七年度證券交易稅一般代繳稅額繳款書上辦理過戶手續，乃交易行為之必備程
    序，並不會足生損害於公眾或告訴人之權益，是告訴人此部分之指述，尚與刑法
    第二百十七條第一項之構成要件有間，故無成立該罪之餘地，尚無法援以告訴人
    購買之力山公司股票於事後股價下跌，而認告訴人受有損害。
(十三)、而本件出面向力山公司購買股票者為證人何寶蓮，而力山公司出售股票之對象亦
    為何寶蓮，此有力山公司於八十七年九月十四日出具之力山公司八十七年現金增
    資發行析股認購繳款收據一紙附於前開他字第案卷第九八頁可稽，並經該證人何
    寶蓮之指示，將其中一百張力山公司股票所有權人登記於告訴人戊○○名下，此
    有告訴人提出之股票為證（第一八三號偵卷第九一頁）。事後，告訴人於八十七
    年八月二十九日匯款至何寶蓮帳戶後四至五日，欲解除購買力山公司股票之契約
    ，要求力山公司退還股款，而於八十九年一月二十七日以存證信函通知力山公司
    退還股款，因力山公司未予退款，告訴人始提起本告訴，惟查告訴人於購買票後
    請求力山公司退還款之行為，應屬民事糾紛，宜循民事訴訟途徑救濟，尚與刑法
    詐欺取財構成要件不相符，並無成立該罪之餘地。
(十四)、綜上，告訴人所陳與事實並不相符，如告訴人對被告所提出之繳款書，稱「有塗
    改痕跡」，但經原審當庭檢視並無塗改痕跡，且記明筆錄（原審卷一第七六頁）
    是告訴人所陳顯為臆測之詞，而不足取，此外，復查無其他積極之證據，足認被
    告丙○○、甲○○、乙○○等三人有何公訴意旨所指行使業務登載不實之文書罪
    、偽造印章、詐欺取財等犯行，既不能證明其等犯罪，揆諸首揭法律規定及說明
    ，應諭知被告丙○○、甲○○、乙○○等三人無罪之判決。
(十五)、原審以不能證明被告被告丙○○、甲○○、乙○○等三人犯罪，而為其等無罪之
    諭知，並以力山鋼鐵股份有限公司之前後任負責人宋坤霖、甲○○等人，為公司
    之負責人，受全體投資股東之託，為他人處理事務，渠等是否意圖為自已不法之
    利益，與旭崗實業有限公司、明有實業有限公司、全晟鋼材有限公司、靖鈜企業
    有限公司、鈜燿鋼業有限公司等五家公司之負責人等人，藉互開發票，並多次填
    製不實之會計憑證，記入帳冊等業務上文書，違背其任務之行為，實際行淘空力
    山鋼鐵股份有限公司之資產之實，致生損害於全體投資人之利益，又前開公司之
    會計師是否知情、貸款銀行是否有超貸情形，均請檢察官另行偵查處理。經核原
    判決並無違誤，檢察官循告訴人之請求以原審未傳訊相關證人，亦未將證物送相
    關機關鑑定云云，提起上訴，然查，關於告訴人稱其印章遭偽造等情，業經敘明
    證人何寶蓮、邱于珍二人證稱略以：「事後是證券行或公司人員有打電話來問我
    說要代刻印章、辦理過戶，表示統一作業比較方便，我就同意讓他們代刻，事後
    印章連同股票用三陽證券股份有限公司的信封寄給我」等語（第一六八二三號偵
    卷第四０至四一頁反面），是並無必要送鑑定，而關於力山公司公開說明書經會
    計師己○○、丁○○二人簽證經過，並已詳細敘明於前，亦無必要傳喚，是檢察
    官以告訴人推測之詞，提起上訴，指摘原判決不當，請求撤銷改判，為無理由，
    應予駁回。
據上論斷，應依刑事訴訟法第三百六十八條，判決如主文。
本案經檢察官鍾鳳玲到庭執行職務。
中      華      民      國    九十二    年      十二    月      十      日
                              臺灣高等法院刑事第七庭
                                  審判長法  官 蘇 隆 惠
                                        法  官 林 瑞 斌
                                        法  官 施 俊 堯
右正本證明與原本無異。
不得上訴。
                                        書記官 陳 彥 蕖
中      華      民      國    九十二    年      十二    月      十      日


司法院資訊處製作；財團法人民間司法改革基金會備份。
